【裁判字號】    91,訴,2659
【裁判日期】    920109
【裁判案由】    公共危險
【裁判全文】
臺灣臺中地方法院刑事判決                        九十一年度訴字第二六五九號
    公  訴  人  臺灣臺中地方法院檢察署檢察官
    被      告  己○○  男  三.
    被      告  丁○○  男  三.
    被      告  甲○○  男  二.
右列被告因公共危險案件，經檢察官提起公訴（九十一年度偵字第四六九六號），本
院判決如左：
    主  文
丁○○放火燒燬他人所有之機車，致生公共危險，處有期徒刑壹年貳月，緩刑參年。
己○○、甲○○均無罪。
    事  實
一、己○○、丁○○、甲○○三人，於民國九十一年二月四日凌晨，在台中縣太平市
    ○○路與復興街口，因細故與丙○○發生口角衝突後雙方進而互毆，並經警帶回
    警局處理。警方糾紛處理完後，渠等三人因仍懷恨在心，又返回上開衝突現場，
    三人並持棍棒砸乙○○所有由丙○○騎乘使用之車牌號碼為ＪＺ３─３７３０號
    重機車（廠牌：山葉、年份：二００一、汽缸容量：一二五ＣＣ，毀損部分業經
    乙○○撤回告訴而由檢察官不另為不起訴處分）。丁○○另基於放火燒燬他人所
    有機車之犯意，在人車來往道路旁之前開機車停放處，以其所有之打火機一個點
    燃前開機車座椅，嗣起火燃燒後，始行離去。前開機車因而遭燒損致無法騎乘使
    用，並因此致生公共危險。嗣後經警循線查獲上情。
二、案經乙○○訴由台中縣警察局霧峰分局報請臺灣臺中地方法院檢察署檢察官偵查
    起訴。
    理  由
甲、有罪部分（被告丁○○部分）：
一、前揭事實業據被告丁○○坦承不諱，核與共同被告己○○、甲○○供述情節相符
    ，並經證人戊○○、乙○○、丙○○等證述明確，復有職務報告、車籍作業系統
    －查詢認可資料、相片等在卷可稽。本件事證明確，被告犯行洵堪認定。
二、按刑法第一百七十五條第一項所謂「放火」，乃指故意以火力傳導於特定之目的
    物，使其燃燒之意；則被告前開故意以打火機點燃前開機車座墊使其燃燒之行為
    ，足認與「放火」行為該當。次按該條項所稱之「燒燬」，係指所放之火，其獨
    立燃燒力，足以變更物體或喪失其效用者（最高法院十七年十月六日刑庭總會決
    議參照）；而被告前開放火行為使前開機車不堪騎乘使用，顯已達「燒燬」之程
    度。另按前開機車為住宅、建築物、礦坑、火車或其他供水、陸、空公眾運輸之
    舟、車、航空機以外之他人即乙○○所有物，堪認係刑法第一百七十五條第一項
    所稱之「前二條以外之他人所有物」。再按該條項所稱之「致生公共危險」者，
    乃指危及不特定人或多數人生命、身體或財產之狀態，且應以具有理性及判斷力
    之通常人為標準自客觀上而為判斷；亦即就燃燒之情形，有延燒其他他人所有物
    或房屋之危險存在，或對人之生命、身體健康已構成威脅與不安之感覺者，但不
    以實際上已發生此項延燒之事實為必要；而前開放火地點另停放一部紅色轎車及
    九人座箱型車，且係人車出入來往之處所，其旁另有興建中之房屋一棟，業據證
    人戊○○、丙○○等證述在卷（見本院九十一年十二月二十七日審判筆錄），並
    有前開相片可憑，則被告放火後有延燒前開地點其他他人所有之機車或前開興建
    中房屋之危險存在，另參酌前開機車油箱內之汽油亦可能因燃燒而引起爆炸致傷
    及前開地點過往之行人及附近民眾之財物，被告前開放火燒毀機車行為，堪認已
    致生公共危險。則被告所為自與刑法第一百七十五條第一項放火罪之構成要件該
    當。
三、核被告丁○○所為，係犯刑法第一百七十五條第一項之放火罪。爰審酌被告僅因
    細故即縱火燒燬前開機車之犯罪動機、目的、手段及燒毀機車之數量、縱火處為
    人車往來出入之處所，並對被害人之財產、社會公共安全所造成損害重大，與被
    告犯後已賠償被害人之損失，業據證人乙○○、丙○○等證述在卷（見本院九十
    一年十二月二十七日審判筆錄），且被告犯後坦承犯行知所悔誤之態度等一切情
    狀，量處如主文所示之刑，以資懲儆。查被告前未曾受有期徒刑以上刑之宣告，
    此有臺灣臺中地方法院檢察署刑案資料查註紀錄表與臺灣高等法院被告全國刑案
    紀錄表各一紙在卷可憑，其因一時短於失慮，偶罹刑章，且已與被害人達成和解
    ，業如前述，其經此偵審程序及刑之宣告後，當知所警惕，信無再犯之虞，本院
    認前開對其所宣告之刑，以暫不執行為當，爰併宣告緩刑三年，用啟自新。至被
    告所有供放火所用之前開打火機，業已丟棄而不存在，業據被告供述在卷，前開
    打火機又非違禁物，且依刑法第三十八條之規定僅係得沒收，而非應沒收之物，
    為免日後執行困難，爰不宣告沒收。
乙、無罪部分（被告己○○、甲○○部分）：
一、公訴意旨略以：被告己○○、甲○○二人與丁○○，於民國九十一年二月四日凌
    晨，在台中縣太平市○○路與復興街口，因細故與丙○○發生口角衝突後雙方進
    而互毆，並經警帶回警局處理。警方糾紛處理完後，渠等三人因仍懷恨在心，又
    返回上開衝突現場，被告己○○、甲○○二人遂與丁○○基於共同犯意之聯絡及
    行為分擔，先是持棍棒砸丙○○之兄乙○○所有之ＪＺ三─三七三號機車，接著
    即蹲下圍繞在機車旁邊，拔掉機車之油管，再以打火機點火燃燒機車。剛點燃後
    ，己○○與甲○○先到路口把風，等火勢大之後，二人即先騎乘機車離去，過不
    久二人又騎機車折回搭載丁○○離開。幸在機車燒毀後尚未延燒波及於他人時，
    即遭撲滅，始未釀成更重大之災害。因認被告己○○、甲○○涉犯刑法第一百七
    十五條第一項之放火罪嫌云云。
二、按不能證明被告犯罪或其行為不罰者，應諭知無罪之判決，刑事訴訟法第三百零
    一條第一項定有明文。再按犯罪事實應依證據認定之，無證據不得推定其犯罪事
    實，刑事訴訟第一百五十四條，亦有規定。而認定犯罪事實，所憑之證據，雖不
    以直接證據為限，間接證據亦包括在內，然無論直接或間接證據，其為訴訟上之
    證明，須於通常一般之人均不致於有所懷疑，而得確信其為真實之程度者，始得
    據之為有罪之認定，倘其證明尚未達到此一程度，而有合理性懷疑之存在時，即
    無從為有罪之認定（最高法院七十六年度臺上字第四九八六號判例參照）；且認
    定不利於被告之事實，須依積極證據，苟積極證據不足為不利於被告事實之認定
    時，即應為有利於被告之認定，更不必有何有利之證據（最高法院三十年度上字
    第八一六號判例參照）。
三、公訴人認被告二人共同涉犯刑法第一百七十五條第一項之放火罪嫌，無非以前揭
    事實，業據告訴人乙○○指訴甚詳，並據證人戊○○證述詳實，復有燒毀機車之
    相片在卷可稽。且證人戊○○已就被告等如何點燃火苗、把風及放火後離開之詳
情逐一供證，並確認係被告所共犯無訛。而被告己○○、甲○○二人亦坦承，渠
    等二人與丁○○都有蹲在機車旁邊，丁○○也有將機車之油管拔出準備放火等情
    ，益證被告等均共犯放火燒車之情堪認實在等為其主要論據。
四、然訊據被告己○○、甲○○固均坦承與共同被告丁○○於前開時、地，因細故與
    丙○○發生口角衝突後雙方進而互毆，並經警帶回警局處理，警方糾紛處理完後
    ，渠等三人因仍懷恨在心，又返回上開衝突現場，共同持棍棒砸丙○○之兄乙○○所有之前開ＪＺ三─三七三號機車等事實，惟均矢口否認有何放火之罪嫌，並
    均辯稱係共同被告丁○○放火燒前開機車，並非其等所為等語。經查：
（一）目擊證人戊○○於警訊時證稱：「：：：沒有多久有一個穿粉紅色上衣的人蹲
      在機車旁，起身時該重機車也跟著起火，而當時另二人在邊旁看」、「確定點
      燃機車的人是丁○○本人無誤，當時身穿粉紅色上衣：：：而己○○和甲○○
      在旁觀看」等語明確（見偵查卷第二十二反面、二十三頁）。另參酌共同被告
      丁○○於本院審理時亦供稱係其放火燒前開機車，被告己○○、甲○○並未參
      與等情明確（見本院九十一年十二月二十七日審判筆錄），則前開機車係共同
      被告丁○○放火所燒，被告己○○、甲○○並無行為分擔或犯意聯絡，應可認
      定。
（二）證人戊○○於本院審理時證稱：「：：：當時我有看到那兩個先離開的人，站
      起來有東張西望，所以我才會在警訊筆錄說他們兩個人在把風。他們兩個人是
      先騎走，我看到他們兩個人騎到巷口，但是有折回來，在巷口的時候，並沒有
      看到他們在把風」等語明確（見本院前開審判筆錄），則尚難認被告二人有把
      風行為。至證人乙○○、丙○○等之證詞均僅足證明機車遭燒毀之事實，亦不
      足證明係被告等所為。
（三）又前開燒毀機車之相片亦僅足證明機車遭燒毀之情形，並不足證明被告二人有
      公訴人所指前開放火之犯行。而認定犯罪事實所憑之證據，雖不以直接證據為
      限，然必須該項證據對於待證事實確能供證明之資料，始堪採取。故前開相片
      既不足證明要證事實之存在，即無關連性，自無證據能力可言。
（四）此外，復查無其他積極證據足資證明被告等有何公訴人所指之犯行，依前揭說
      明，不能證明被告等犯罪，自應諭知被告等無罪之判決。
丙、據上論斷，應依刑事訴訟法第二百九十九條第一項前段、第三百零一條第一項，
    刑法第一百七十五條第一項、第七十四條第一款，判決如主文。
中      華      民      國      九十二      年      一      月    九    日
                                臺灣臺中地方法院刑事第七庭
                                        法  官  陳  卿  和
右正本證明與原本無異。
如不服本判決，應於送達後十日內向本院提出上訴狀 （須附繕本） ，上訴於台灣高
等法院台中分院。
                                        書記官
中      華      民      國      九十二      年      一      月    九    日
【附錄本案論罪科刑法條全文】
刑法第一百七十五條第一項：
放火燒燬前二條以外之他人所有物，致生公共危險者，處一年以上七年以下有期徒刑
。


司法院資訊處製作；財團法人民間司法改革基金會備份。
